臺灣桃園地方法院民事判決　　　　　　　　　　　　九十二年度訴字第一一四三號
　　原　　　告　鼎容股份有限公司
　　法定代理人　丁○○
　　訴訟代理人　曹馨方律師
　　被　　　告　三井資訊股份有限公司　設桃園縣桃園市○○路五一號一樓
　　法定代理人　丙○○　　　　.
　　訴訟代理人　乙○○　　　　.
　　　　　　　　甲○○　　　　.
右當事人間請求清償債務事件，經本院於民國九十三年一月二十九日辯論終結，茲判
決如左：
    主      文
被告應給付原告新台幣壹佰捌拾陸萬仟玖佰陸拾元及自民國九十二年六月十一日起
至清償日止，按週年利率百分之五計算之利息。
訴訟費用由被告負擔。
本判決於原告以價值新台幣陸拾貳萬壹仟佰貳拾元之國內銀行無記名可轉讓定期存
單供擔保後，得假執行。
    事      實
甲、原告方面：
  一、聲明：如判決主文第一、二項所示。並願提供國內銀行無記名可轉讓定期存單
      供擔保，請准宣告假執行。
  二、陳述：
    (一)被告前向訴外人長成綜合科技股份有限公司（下稱長成公司）購買液晶螢幕等
      產品，於民國九十二年一月至同年三月間，共積欠訴外人長成公司新台幣（下
      同）一百八十六萬三千九百六十元。因訴外人長成公司另積欠原告貨款七百八
      十四萬二千九百四十七元，故訴外人長成公司與原告於九十二年三月二十四日
      簽訂債權讓與書，由長成公司將其所有對被告之前述債權（下稱系爭債權或系
      爭款項）轉讓予原告，該讓與書並於同年三月二十七日經台灣台北地方法院公
      證處認證，且原告業以台北永春郵局第四０四號存證信函通知被告上開轉讓債
      權情事，於該存證信函內並同時要求被告將系爭款項直接給付予原告，詎被告
      於九十二年三月二十六日收受前開信函後迄未給付。
    (二)按「債權人得將債權讓與於第三人」、「債權之讓與，非經讓與人或受讓人通
      知債務人，對於債務人不生效力」，民法第二百九十四條第一項前段、第二百
      九十七條第一項前段分別定有明文。原告既已依法以存證信函將前述債權轉讓
      情事合法通知被告，系爭債權即已發生債權轉讓之效力，被告自受領讓與通知
      時起對於原告負有給付系爭款項之義務，惟因被告拒絕給付，爰依法提起本件
      訴訟。
    (三)對被告抗辯之陳述：
    1.原告係受讓系爭債權，而非債務承擔，故對被告不負保固責任。況縱認原告因
      受讓債權而負保固義務，然該保固義務既發生於貨物交付後且不確定將來是否
      發生，被告又未舉證目前已發生維修需要，而被告就貨款卻負有先為給付之義
      務（最後一筆貨款於九十二年三月二十五日已屆清償期），是被告不得主張同
      時履行抗辯權或不安抗辯權。且按「所謂對待給付，係指雙務契約之當事人所
      應為之相互給付而言，譬如買賣，一方應將買賣標的物移轉於他方，他方應將
      價金支付，彼此之給付有相互之關係者，始為對待給付，否則縱於為法律行為
      當時附帶約定，亦非對待給付」，「按買賣之標的物如有瑕疵時，依民法第三
      百五十九條、第三百六十條之規定，買受人固得對出賣人主張物之瑕疵之擔保
      責任，而為解除契約、減少價金或不履行之損害賠償之請求，未如買賣標的如
      有權利之瑕疵時，買受人得主張拒絕價金之交付。況按『所謂同時履行之抗辯
      ，乃係基於雙務契約而發生，倘雙方之債務，非本於同一之雙務契約而發生，
      縱令雙方債務在事實上有密切之關係，或雙方之債務雖因同一之雙務契約而發
      生，然其一方之給付，與他方之給付，並非立於互為對待給付之關係者，均不
      能發生同時履行之抗辯。』（最高法院五十九年台上字第八五○號判例參照）
      而出賣人對買受人所負物之瑕疵擔保責任之債務，與買受人對出賣人所負之價
      金給付債務，並非具有對價之關係，買受人自不得以出賣人因買賣標的物之瑕
      疵，對買受人負有債務，而行使同時履行之抗辯」，以上分別有最高法院五十
      三年台上字第二０二五號判決及台灣高等法院八十三年上字第一六六一號判決
      可佐，是足認被告無由主張對待給付。
    2.被告於九十二年三月二十六日即受領債權讓與之存證信函通知，則自斯時起，
      就系爭債權而言，原告始為被告之債權人，訴外人長成公司已非被告之債權人
      ，被告即應向原告為清償。而鈞院禁止收取及清償之執行命令係於同年四月底
      始送達被告，則被告於接獲前開執行命令時，對長成公司本已不負債務，而法
      院所扣押者乃長成公司對被告之債權，尚與原告業已取得之系爭債權無涉，故
      被告於接獲執行命令後僅須於十日內聲明異議，尚不得因此拒絕對原告清償。
  三、證據：提出銷貨單及統一發票影本多紙，被告積欠訴外人長成公司之貨款明細
      （即原告受讓債權明細）一份，經台灣臺北地方法院公證處認證之「債權讓與
      書」一份，台北永春郵局第四０四號存證信函及回執影本各一份為證。
乙、被告方面：
  一、聲明：駁回原告之訴。訴訟費用由原告負擔。
  二、陳述：
    (一)被告確因買賣液晶螢幕等產品而對訴外人長成公司負有債務一百八十六萬三千
      九百六十元，訴外人長成公司與被告簽約時並提供三年之保固期間，惟原告不
      具維修能力致無法進行日後之維修保固，且被告於出售前開所購產品後，已接
      獲許多顧客反應故障，被告自九十二年六月起至同年十一月底已支付維修款二
      十一萬元，其中有些因無法維修，只好支付現金予顧客，被告並曾於九十二年
      十月二十八日寄發存證信函要求原告維修，竟遭原告函覆其無保固義務而拒絕
      。依民法第三百五十四條規定，出賣人負有物之瑕疵擔保責任，依交易習慣，
      出賣人需為此項對待給付，亦即出賣人除交付貨品外尚須為日後該產品之售後
      保固等服務，始為完全給付，從而該買賣價金實包含貨品及日後售後服務之價
      值，又按「當事人之一方，應向他方先為給付者，如他方之財產，於訂約後顯
      形減少，有難為對待給付之虞時，如他方未為對待給付或提出擔保前，得拒絕
      自己之給付」，民法第二百六十五條定有明文，今訴外人長成公司已宣告倒閉
      ，原告既未提供擔保又不具對待給付能力，被告自得拒絕給付，且依民法第二
      百九十九條第一項規定，「債務人於受通知時，所得對抗讓與人之事由，皆得
      以之對抗受讓人」，故被告自得拒絕對原告給付，原告竟主張不負保固責任而
      請求被告給付系爭款項，顯無理由。再者，被告與訴外人長成公司間之關係係
      對價買賣之雙務契約，則原告與長成公司間所為「債權讓與」行為實應屬「契
      約承擔」，依最高法院七十三年台上第一五七三號判例，「當事人之一方將其
      因契約所生之權利義務，概括的讓與第三人承受者，係屬契約承擔，與單純的
      債權讓與不同，非經他方之承認，對他方不生效力」，是訴外人長成公司未經
      被告同意而將其權利義務讓與原告，該契約承擔對被告不生效力，原告自不得
      向被告請求給付。
    (二)況訴外人長成公司對被告之前開債權，業經鈞院另依訴外人聯瞻科技股份有限
      公司（下稱聯瞻公司）之假扣押聲請而寄發執行命令禁止長成公司對被告收取
      債權並禁止被告清償在案，是被告本不得向原告逕為給付。
  三、證據：提出長成公司保證書影本一份，鈞院九十二年四月二十五日桃院祺民執
      全助地字第一六號執行命令影本一份，維修明細影本一份、通知原告維修之存
      證信函一份為證。
丙、本院依職權調閱本院九十二年度執全助字第一六號假扣押民事執行卷宗。
    理      由
一、原告主張：被告前向訴外人長成公司購買液晶螢幕等產品，於九十二年一月至同
    年三月間，共積欠訴外人長成公司一百八十六萬三千九百六十元，因訴外人長成
    公司另積欠原告貨款七百八十四萬二千九百四十七元，按「債權人得將債權讓與
    於第三人」，為民法第二百九十四條第一項前段所明定，故訴外人長成公司與原
    告於九十二年三月二十四日簽訂債權讓與書，由長成公司將其所有對被告之系爭
    債權轉讓予原告，該讓與書並於同年三月二十七日經台灣台北地方法院公證處認
    證，且原告業依民法第二百九十七條第一項前段規定之意旨，以台北永春郵局第
    四０四號存證信函通知被告上開轉讓債權情事，於該存證信函並同時要求被告將
    前開款項直接給付予原告，詎被告於九十二年三月二十六日收受前開信函後迄未
    給付，爰依法起訴請求被告給付系爭款項等語。被告則以：被告確因買賣液晶螢
    幕等產品而對訴外人長成公司負有債務一百八十六萬三千九百六十元，訴外人長
    成公司與被告簽約時並提供三年之保固期間，惟原告不具維修能力致無法進行日
    後之維修保固，且被告於出售前開所購產品後，已接獲許多顧客反應故障，被告
    自九十二年六月起至同年十一月底已支付維修款二十一萬元，其中有些因無法維
    修，只好支付現金予顧客，被告並曾於九十二年十月二十八日寄發存證信函要求
    原告維修，竟遭原告函覆其無保固義務而拒絕。依民法第三百五十四條規定，出
    賣人負有物之瑕疵擔保責任，依交易習慣，出賣人需為此項對待給付，亦即出賣
    人除交付貨品外尚須為日後該產品之售後保固等服務，始為完全給付，從而該買
    賣價金實包含貨品及日後售後服務之價值，又按「當事人之一方，應向他方先為
    給付者，如他方之財產，於訂約後顯形減少，有難為對待給付之虞時，如他方未
    為對待給付或提出擔保前，得拒絕自己之給付」，民法第二百六十五條定有明文
    ，今訴外人長成公司已宣告倒閉，原告既未提供擔保又不具對待給付能力，被告
    自得拒絕給付，且依民法第二百九十九條第一項規定，「債務人於受通知時，所
    得對抗讓與人之事由，皆得以之對抗受讓人」，故被告自得拒絕對原告給付，原
    告竟主張不負保固責任而請求被告給付系爭款項，顯無理由。再者，被告與訴外
    人長成公司間之關係係對價買賣之雙務契約，則原告與長成公司間所為「債權讓
    與」行為實應屬「契約承擔」，依最高法院七十三年台上第一五七三號判例，「
    當事人之一方將其因契約所生之權利義務，概括的讓與第三人承受者，係屬契約
    承擔，與單純的債權讓與不同，非經他方之承認，對他方不生效力」，是訴外人
    長成公司未經被告同意而將其權利義務讓與原告，該契約承擔對被告不生效力，
    原告自不得向被告請求給付。況訴外人長成公司對被告之前開債權，業經鈞院另
    依訴外人聯瞻公司之假扣押聲請而寄發執行命令禁止長成公司對被告收取債權並
    禁止被告清償在案，是被告本不得向原告逕為給付等語，資為抗辯。
二、查被告前向訴外人長成公司購買液晶螢幕等產品，於九十二年一月至同年三月間
    ，共積欠訴外人長成公司一百八十六萬三千九百六十元，訴外人長成公司已完成
    交付貨品，而因訴外人長成公司另積欠原告貨款七百八十四萬二千九百四十七元
    ，故訴外人長成公司與原告於九十二年三月二十四日簽訂債權讓與書，由長成公
    司將其所有對被告之系爭債權轉讓予原告，該讓與書並於同年三月二十七日經台
    灣台北地方法院公證處認證，且原告已以台北永春郵局第四０四號存證信函通知
    被告上開轉讓債權情事，於該存證信函並同時要求被告將前開款項直接給付予原
    告，惟被告於九十二年三月二十六日收受前開信函後迄未給付；另本院於九十二
    年四月二十五日曾寄發假扣押執行命令，禁止長成公司對被告收取債權、並禁止
    被告對長成公司清償，被告則於同年五月二日收受上開執行命令；又訴外人長成
    公司於被告買受前開液晶螢幕等產品時，曾出具保證書同意對產品保固三年，而
    被告嗣於同年十月二十八日寄發存證信函要求原告維修，經原告函覆其無保固義
    務而拒絕等情，為兩造所不爭執，並有銷貨單及統一發票影本多紙，被告積欠訴
    外人長成公司之貨款明細一份，經台灣臺北地方法院公證處認證之「債權讓與書
    」一份，台北永春郵局第四０四號存證信函及回執影本各一份，長成公司保證書
    、本院九十二年四月二十五日桃院祺民執全助地字第一六號執行命令影本一份、
    被告通知原告維修之存證信函一份等附卷可憑，並經本院依職權調取本院九十二
    年度執全助字第一六號即訴外人聯瞻公司對長成公司聲請假扣押之民事執行卷宗
    全卷核閱無誤，均堪信為真實。
三、被告雖承認尚積欠訴外人長成公司系爭款項並已收受原告所為債權讓與之通知，
    惟辯稱：原告受讓系爭債權之同時，亦需承受訴外人長成公司對被告所負之產品
    保固責任，原告既無保固能力又拒絕保固，故被告得行使同時履行抗辯權及不安
    抗辯權；且原告與訴外人長成公司間之債權讓與行為，性質實屬「契約承擔」，
    該契約承擔既未經被告同意，故不生效力；另系爭債權已遭本院之執行命令為假
    扣押，本不得向原告清償等語，是本件主要爭點厥為：(一)原告受讓系爭債權是否
    亦需承受轉讓人之保固責任？又被告有無因可對抗訴外人長成公司而得據以對抗
    原告之事由？(二)本院所發之假扣押執行命令，是否影響被告之給付義務？茲論述
    如下：
  (一)原告不負保固責任，且被告並無因可對抗訴外人長成公司而得據以對抗原告之事
    由：
    1.按「債權人得將債權讓與於第三人」、「讓與債權時，該債權之擔保及其他從
      屬之權利，隨同移轉於受讓人」、「債權之讓與，非經讓與人或受讓人通知債
      務人，對於債務人不生效力」，民法第二百九十四條第一項前段、第二百九十
      五條第一項前段、第二百九十七條第一項前段分別定有明文；又「債權之讓與
      ，經讓與人或受讓人通知債務人，即生讓與之效力，此就民法第二百九十七條
      第一項之規定反面觀之自明」（參照最高法院六十九年度台上字第三六六六號
      判決）。兩造既均不爭執原告與訴外人長成公司所簽訂「債權讓與書」之真正
      ，此外，系爭債權又核無民法第二百九十四條第一項但書所定「不得讓與債權
      」之情形，是原告與訴外人長成公司之債權讓與行為自屬真實，且於九十二年
      三月二十六日即原告（受讓人）之債權讓與通知到達被告（債務人）時，即生
      讓與之效力，且依民法第二百九十五條第一項前段規定之意旨，可知債權讓與
      之受讓人並未同時承擔債務，參以本件債權讓與書亦明確記載係讓與貨款債權
      ，並未記載原告需承擔何項義務，是原告僅單純承擔系爭貨款債權，無庸負擔
      任何債務或保固責任。是被告抗辯：原告需負保固義務，因原告拒絕保固且不
      具保固能力，故被告得主張同時履行抗辯及不安抗辯權云云，均不足憑採。
    2.至被告雖另舉民法第二百九十九條第一項規定「債務人於受通知時，所得對抗
      讓與人之事由，皆得以之對抗受讓人」，認被告得以對抗訴外人長成公司之事
      由（要求維修保固之對待給付）對抗原告而拒絕給付一節，惟按，「債權之讓
      與，債務人於受通知時對於讓與人有債權者，方得於民法第二百九十九條第二
      項所定之條件下，對於受讓人主張抵銷，否則其債權縱令早已存在，而債務人
      受通知時尚未取得，亦無對受讓人主張抵銷之餘地」；且按，「所謂對待給付
      ，係指雙務契約之當事人所應為之相互給付而言，譬如買賣，一方應將買賣標
      的物移轉於他方，他方應將價金支付，彼此之給付有相互之關係者，始為對待
      給付，否則縱於為法律行為當時附帶約定，亦非對待給付」；「所謂同時履行
      之抗辯，乃係基於雙務契約而發生，倘雙方之債務，非本於同一之雙務契約而
      發生，縱令雙方債務在事實上有密切之關係，或雙方之債務雖因同一之雙務契
      約而發生，然其一方之給付，與他方之給付，並非立於互為對待給付之關係者
      ，均不能發生同時履行之抗辯」；「買賣之標的物如有瑕疵時，依民法第三百
      五十九條、第三百六十條之規定，買受人固得對出賣人主張物之瑕疵之擔保責
      任，而為解除契約、減少價金或不履行之損害賠償之請求，未如買賣標的如有
      權利之瑕疵時，買受人得主張拒絕價金之交付。惟出賣人對買受人所負物之瑕
      疵擔保責任之債務，與買受人對出賣人所負之價金給付債務，並非具有對價之
      關係，買受人自不得以出賣人因買賣標的物之瑕疵，對買受人負有債務，而行
      使同時履行之抗辯」，以上分別有最高法院四十九年台上字第一一九０號判例
      、最高法院五十三年台上字第二０二五號判決、最高法院五十九年台上字第八
      五○號判例、台灣高等法院八十三年上字第一六六一號判決可資參照。查訴外
      人長成公司已將液晶螢幕之買賣標的物交付予被告等情，已如前述，則依前開
      說明，被告即負有支付貨款價金之義務，尚不得以產品因具有故障瑕疵受有損
      害而拒絕給付價金。況被告雖主張因產品瑕疵而受有另行支出維修費用之損失
      一情，惟迄未舉證以實其說，自亦難採信，併此敘明。
    3.再按，當事人之一方將其因契約所生之權利義務，概括的讓與第三人承受者，
      係屬契約承擔，與單純的債權讓與不同，此有最高法院七十三年台上字第一五
      七三號判例可資參照。觀諸系爭「債權讓與書」之內容，已載明：因長成公司
      積欠原告貨款，故訴外人長成公司將其對下游客戶之應收帳款轉讓予原告等語
      ，並無將貨品買賣契約所生權利義務概括讓與原告承受之約定，是前開讓與約
      定確屬「債權讓與」無誤，被告另辯稱：原告與訴外人長成公司間之債權讓與
      行為實屬契約承擔一節，不足憑採。
  (二)本院所發假扣押執行命令不影響被告之給付義務：
    本件債權讓與乃於九十二年三月二十六日即受讓人原告之通知到達被告時，即生
    讓與之效力，而本院於九十二年四月二十五日所發桃院祺民執全助地字第一六號
    假扣押執行命令，係經被告於同年五月二日收受等情，已如前述，準此，系爭債
    權於九十二年三月二十六日即已存在於兩造之間，原告始為系爭債權之債權人，
    而本院因不知該情而對被告寄發前開假扣押之執行命令，係禁止被告對訴外人長
    成公司清償，原告所擁有之系爭債權自不受該執行命令拘束，是被告不得據此拒
    絕對原告給付。
四、綜上所述，原告依據所受轉讓之系爭債權，請求被告給付債權金額一百八十六萬
    三千九百六十元，及自九十二年六月十一日即支付命令裁定送達被告之翌日起至
    清償日止按法定利率即週年利率百分之五計算之利息，為有理由，應予准許。又
    原告另陳明願提供國內銀行無記名可轉讓定期存單供擔保，請求宣告假執行，核
    無不合，爰酌定相當之擔保金額，予以准許。
五、據上論結，本件原告之訴為有理由，依民事訴訟法第七十八條、第三百九十條第
    二項，判決如主文。
中　　　華　　　民　　　國　　九十三　　年　　　二　　　月　　  十二　　日
                                        臺灣桃園地方法院民事第二庭
~B法　　　官　周玉
右正本係照原本作成。
如對本判決上訴，須於判決送達後二十日內向本院提出上訴狀。
中　　　華　　　民　　　國　　九十三　　年　　　二　　　月　　  十二　　日
~B法院書記官　謝文心
